【裁判字號】    92,易,503
【裁判日期】    920729
【裁判案由】    侵占
【裁判全文】
臺灣桃園地方法院刑事判決                          九十二年度易字第五三號
    公  訴  人  臺灣桃園地方法院檢察署檢察官
    被      告  丙○○
    選任辯護人  陳適庸律師
                曾啟湧律師
                許博森律師
右列被告因侵占案件，經檢察官提起公訴（九十二年度偵字第八四九號），本院判決
如左：
    主  文
丙○○意圖為自己不法之所有，而侵占自己持有他人之物，處有期徒刑肆月，如易科
罰金，以參佰元折算壹日，緩刑肆年。
    事  實
一、緣丙○○（原名江永昇）之父甲○○為江文樹之獨子，因耽溺逸樂揮霍成性，江
    文樹於民國五十九年一月五日立下「覺書」、「協議書」自斯時起不得再對江文
    樹之財產乃至將來遺產有所主張，丙○○則因父母早年離異，與父親甲○○感情
    疏離，九十一年一月間，丙○○之祖父江文樹所有坐落桃園縣八德市○○段一○
    一七之二二地號、第一○一七之二三地號二筆土地經桃園縣政府公告徵收並發給
    補償費共新台幣（下同）二千五百十萬七千三百元，江文樹即指示丙○○前往辦
    理領取，並於住院期間先後告知其女蕭江寶香、陳江璧玉、黃江璧琴、江貞儒、
    乙○○、李江璧珠欲將其中之一千五百萬元分給丙○○之生母吳鳳英五十萬元，
    其餘一千四百五十萬元則分做九份，予江文樹本人、丙○○、甲○○（丙○○之
    父）及蕭江寶香等六名女兒，一人各分得一百六十一萬元（零頭一萬元由將文樹
    保留）。嗣由乙○○提供江文樹之郵局存摺予丙○○供存入該補償款之國庫支票
    ，並於九十一年二月四日由丙○○開車至黃江璧琴家中搭載陳江璧玉、江碧琴、
    江貞儒及乙○○四人一起至郵局領款一千五百萬元至黃江璧琴家中，蕭江寶香、
    陳江璧玉、黃江璧琴、江貞儒、乙○○、李江璧珠各取走一百六十一萬元後，剩
    下之屬於江文樹、吳鳳英、甲○○之款項由丙○○保管持有，日後再分別轉交給
    甲○○、江文樹、吳鳳英。詎丙○○竟意圖為自己不法之所有，於九十一年二月
    四日取得上開江文樹欲予甲○○之一百六十一萬元後之某日，竟變易持有為所有
    之意，將一百六十一萬元侵吞入己，嗣因甲○○自宗親處風聞該筆補償費發放一
    事，與蕭江寶香等姊妹求證時，始悉上情。
二、案經甲○○訴由台灣桃園地方法院檢察署檢察官偵查起訴。
    理  由
一、訊之被告丙○○固不否認曾與乙○○等人至郵局領取一千五百萬元補償費之事實
    ，然矢口否認有侵占犯行，辯稱：因與父親感情不睦，不敢交付一百六十一萬元
    給父親甲○○，在江文樹九十一年四月間死亡前已將一百六十一萬元交給江文樹
    本人處理云云。惟查：
    (一)右揭事實，業據證人乙○○、陳江璧玉、黃江璧琴在九十一年十二月二日檢察
      官偵訊及本院九十二年六月十日訊問中證稱：徵收補償費領得後約十來天，當
      時父親因心肌梗塞宿疾在省桃住院，由伊等姊妹輪流照顧，父親在病床上告知
      有土地徵收補償費有一千五百萬元（他沒有說是00000000元），其中
      給我大哥離婚的妻子吳鳳英五十萬元，其他剩下的一千四百五十萬元就分作九
      份，就是我們六個姊妹和哥哥、被告（他是長孫）、我父親自己，平均一人分
      一六一萬元，伊聽聞此事後就打電話給被告說稱「阿公有這筆錢，就說要給你
      的生母五十萬外，其他作九份分」，被告答稱確有這筆錢不過是記名的禁背轉
      讓的國庫支票，一定要軋到阿公江文樹的帳戶去才可以兌現，‧‧‧‧伊就拿
      父親專門在領取老人年金的郵局存摺給被告，‧‧‧，二月四日去刷摺時發現
      錢已經進來了，好像是一千五百萬元多一點，伊電連被告後，由被告開車到我
      四姐家載三姐、四姐、五姐及伊一起去郵局，大姐和二姐就留在四姐家裡等候
      ，錢領出來後去四姐家分錢，伊等六個姊妹各分一六一萬元，剩下的就全部交
      給被告，‧‧‧在陪被告要下樓時，被告有說一句話，說「這一六一萬元，他
      不敢拿給他父親，他就拿給阿公交給父親好了。」‧‧‧事後伊有問被告有無
      將一百六十一萬元給父親甲○○，被告稱一整筆錢拿給他，他又去賭光了，以
      後老年怎麼辦，所以他打算一點一點慢慢的給他等語。核與證人蕭江寶香、江
      貞儒在檢察官九十一年十二月二日訊問中所述之情節相符。證人蕭江寶香、陳
      江璧玉、黃江璧琴、江貞儒、乙○○與被告、告訴人甲○○分別有姑侄、兄妹
      關係，於情於理故意杜撰偏袒被告、告訴人任何一方均會使渠立場尷尬且遭抨
      擊，在本案偵查中李江璧珠（已經於九十二年三月六日病逝）、蕭江寶香、陳
      江璧玉、黃江璧琴、江貞儒、乙○○等人尚且具狀向檢察官陳報告訴人甲○○
      自年輕迄今罔顧家庭責任揮霍成性之劣跡，就被告照顧祖父母持家辛苦多所褒
      揚，渠等立場當屬超然客觀，實無故意設詞誣陷被告之理，可見屬於告訴人之
      一百六十一萬元確實在九十一年二月四日起由被告持有保管中無誤。
    (二)被告自九十一年二月四日取得一百六十一萬元之持有，迄告訴人提出告訴之九
      十一年九月三日已經七個月，被告祖父江文樹於九十一年四月十日死亡前除器
      官較退化且有心肌梗塞宿疾外，精神狀況相當良好，在加護病房就醫期間精神
      狀況頗佳，與乙○○等前往照顧探視之女兒有說有笑等情，業據乙○○於本院
      審理中陳明屬實，若果被告因懾於告訴人早年之惡習而畏懼交付一百六十一萬
      元予告訴人甲○○，於九十一年二月四日自黃江璧琴取回江文樹擬交給告訴人
      甲○○之一百六十一萬元後確實將之交給江文樹，以江文樹當時就醫住院之情
      況，根本不可能隨身保有如此鉅額之現金，如果江文樹確實自被告處取回一百
      六十一萬元，江文樹必當將此情告知前往照顧之女兒乙○○等人，由乙○○等
      人代為處理或者交付，是被告所辯將一百六十一萬元交給江文樹本人處理云云
      ，尚非可採。
    從而本件事證明確，被告犯行，堪以認定。
二、核被告丙○○所為，係犯刑法第三百三十五條第一項之侵占罪。爰審酌被告素行
    良好無任何前科，因被告自幼不僅未受告訴人之父愛親情照拂，能自立更生之際
    更一肩挑起照顧祖父之責，對家庭貢獻頗大，此經證人乙○○等人於偵審中一再
    陳明，本件侵占犯行有事實欄所載之犯罪背景，涉及告訴人對江文樹錯綜複雜之
    家產糾紛，被告之犯罪手段與對社會所生危害不大及其犯後態度等一切情狀，量
    刑不宜過重等一切情狀，量處如主文所示之刑，並諭知易科罰金之折算標準。末
    查，被告未曾受有期徒刑以上刑之宣告，此有台灣高等法院被告全國前案紀錄表
    在卷可稽，其因一時失慮致罹刑章，經此教訓後當已知所警惕，諒無再犯之虞，
    本院認所宣告之刑以暫不執行為適當，並予宣告緩刑四年，以啟自新。
據上論斷，應依刑事訴訟法第二百九十九條第一項前段，刑法第三百三十五條第一項
、第四十一條第一項前段、第七十四條第一款，罰金罰鍰提高標準條例第一條前段、
第二條，判決如主文。
本案經檢察官崔秉君到庭執行職務。
中      華      民      國      九十二      年    七    月    二十九    日
                                臺灣桃園地方法院刑事第五庭
                                    法  官    林  孟  宜
右正本證明與原本無異。
如不服本判決，應於判決送達後十日內向本院提出上訴狀( 應附繕本 )，上訴於
臺灣高等法院。
                                    書記官    陳  淑  瓊
中      華      民      國      九十二      年    八    月    二十九    日
附論罪科刑依據之法條：
中華民國刑法第三百三十五條
 (普通侵占罪)
意圖為自己或第三人不法之所有，而侵占自己持有他人之物者，處五年以
下有期徒刑、拘役或科或併科一千元以下罰金。
前項之未遂犯罰之。


司法院資訊處製作；財團法人民間司法改革基金會備份。
